臺灣新北地方法院刑事判決
111年度審易字第855號
公  訴  人  臺灣新北地方檢察署檢察官
被      告  汪自立


上列被告因侵占案件，經檢察官提起公訴（111年度偵字第9783
號），被告於準備程序中對被訴事實為有罪陳述，本院合議庭裁
定由受命法官獨任行簡式審判程序，並判決如下：
    主  文
汪自立犯業務侵占罪，處有期徒刑陸月，如易科罰金，以新臺幣
壹仟元折算壹日。緩刑貳年，並應於緩刑期內，按本院一一一年
度司偵移調字第一八五號調解筆錄所載之金額及履行方式向吳茂
銓支付損害賠償。
    事  實
一、汪自立於民國110年6月至同年10月間，在吳茂銓所經營址設
    新北市○○區○○路0段000巷00弄00號1樓之「大嘴堡商行」擔
    任司機，負責送貨及向廠商收取貨款，為從事業務之人，竟
    意圖為自己不法之所有，基於業務侵占之犯意，於附表所示
    之時間，將其代收廠商交付如附表所示之貨款共計新臺幣（
    下同）8萬7,550元，易持有為所有之意思，予以侵占入己。
    嗣大嘴堡商行會計查核帳務發現有異，向附表所示廠商查證
    後，始查悉上情。
二、案經吳茂銓訴由臺灣新北地方檢察署檢察官偵查起訴。
　　理  由
一、按除被告所犯為死刑、無期徒刑、最輕本刑為3年以上有期
    徒刑之罪或高等法院管轄第一審案件者外，於第一次審判期
    日前之準備程序進行中，被告先就被訴事實為有罪之陳述時
    ，審判長得告知被告簡式審判程序之旨，並聽取當事人、代
    理人、辯護人及輔佐人之意見後，裁定進行簡式審判程序，
    刑事訴訟法第273條之1第1項定有明文。經核本件被告所犯
    係死刑、無期徒刑、最輕本刑為3年以上有期徒刑以外之罪
    ，其於準備程序中就被訴之事實為有罪陳述，經法官告知簡
    式審判程序之旨，並聽取公訴人及被告之意見後，本院合議
    庭依刑事訴訟法第273條之1第1項規定，裁定由受命法官獨
    任進行簡式審判程序，合先敘明。
二、上揭犯罪事實，業據被告汪自立於偵查及本院審理時均坦承
    不諱，核與證人即大嘴堡商行會計吳苡綸於偵查中證述之情
    節相符，復有被告110年10月2日出具坦承侵占貨款之證明書
    1份、大嘴堡銷貨單影本19張（見他卷第47頁、第49頁至第6
    0頁）附卷可資佐證，足認被告前開自白均與事實相符，應
    可採信。本件事證明確，其犯行堪予認定，應依法論科。
三、論罪科刑：
  ㈠按刑法上所謂業務，係指個人基於其社會地位繼續反覆所執
    行之事務，包括主要業務及其附隨之準備工作與輔助事務在
    內（最高法院89年台上字第8075號判決意旨參照）。查被告
    於110年6月至同年10月間，在吳茂銓所經營之「大嘴堡商行
    」擔任司機並負責代收廠商客戶交付之貨款，為從事業務之
    人，是核其所為，係犯刑法第336條第2項之業務侵占罪。
  ㈡被告於附表所示110年9月2日至同年10月2日期間之多次侵占
    行為，均係基於業務上之持有關係，於密接時間易持有為所
    有，且侵害法益同一，顯係出於反覆持續業務侵占之單一決
    意為之，各舉動之獨立性極為薄弱，應合為包括之一行為予
    以評價，成立接續犯，僅成立一罪。
　㈢爰審酌被告任職告訴人經營之商行擔任司機，竟未能謹守分
    際，貪圖私利，侵占業務上持有之代收款項，造成告訴人財
    產損失，所為應予非難，另考量被告犯後坦承犯行，且於偵
    查中已與告訴人調解成立並賠償部分損失，有本院111年度
    司偵移調字第185號調解筆錄1份在卷可參（見他卷第69頁）
    ，並經告訴人到庭陳述明確（見本院卷第41頁），兼衡被告
    犯罪之動機、目的、手段、侵占數額，及其高中畢業之智識
    程度、離婚，自陳目前在菜市場送貨、無需扶養他人、經濟
    狀況勉持之生活情形（見被告個人戶籍資料、本院卷第48頁
    ）等一切情狀，量處如主文所示之刑，並諭知易科罰金之折
    算標準。
　㈣被告前未曾因故意犯罪受有期徒刑以上刑之宣告，有臺灣高
    等法院被告前案紀錄表1份在卷可參，其因一時失慮致罹刑
    典，事後坦承犯行，且已與告訴人調解成立並賠償部分款項
    ，堪認確有悔意，信其經此偵審程序，應知所警惕而無再犯
    之虞，是本院認所宣告之刑以暫不執行為適當，爰依刑法第
    74條第1項第1款規定，併予宣告緩刑2年，以啟自新。另依
    刑法第74條第2項第3款規定，命被告應依本院111年度司偵
    移調字第185號調解筆錄所載之金額及履行方式賠償告訴人
    ，倘被告違反本院諭知之上開應行負擔事項且情節重大，依
    刑法第75條之1第1項第4款之規定，其緩刑之宣告仍得由檢
    察官向本院聲請撤銷，併此敘明。
四、被告本案侵占之款項8萬7,550元，固屬其犯罪所得，本應依
    刑法第38條之1第1項、第3項之規定予以宣告沒收，於全部
    或一部不能沒收時，追徵其價額，惟被告已與告訴人調解成
    立並賠償部分損失，業如前述，本院認被告對告訴人所為上
    開賠償，已達到沒收制度剝奪被告犯罪所得之立法目的，如
    在本案仍諭知沒收被告上揭犯罪所得，將使被告承受過度之
    不利益，顯屬過苛，爰依刑法第38條之2第2項之規定，不予
    諭知沒收或追徵被告上揭犯罪所得，附此敘明。
據上論斷，應依刑事訴訟法第273條之1第1項、第299條第1項前
段，判決如主文。
本案經檢察官徐千雅提起公訴，檢察官林亭妤到庭執行職務。
中　　華　　民　　國　　111 　年　　6 　　月　　10　　日
                  刑事第二十三庭  法  官  藍海凝
上列正本證明與原本無異。
如不服本判決，應於判決送達後20日內敘明上訴理由，向本院提
出上訴狀 (應附繕本) ，上訴於臺灣高等法院。其未敘述上訴理
由者，應於上訴期間屆滿後20日內向本院補提理由書「切勿逕送
上級法院」。
                                  書記官  彭姿靜
中　　華　　民　　國　　111 　年　　6 　　月　　10　　日
附錄本案論罪科刑法條全文：
中華民國刑法第336條
對於公務上或因公益所持有之物，犯前條第1項之罪者，處1年以
上7年以下有期徒刑，得併科15萬元以下罰金。
對於業務上所持有之物，犯前條第1項之罪者，處6月以上5年以
下有期徒刑，得併科9萬元以下罰金。
前二項之未遂犯罰之。
附表：
編號 日期 廠商 金額 1 110年9月2日  志仁美而美  2,685元 2 110年9月6日  嘟嘟堡  1,230元 3 110年9月11日  黑飯糰  2,430元 4 110年9月14日  美意  8,200元 5 110年9月14日  集可吉  2,760元 6 110年9月17日  永明  2,230元 7 110年9月20日  大成美而美  7,375元 8 110年9月21日  喫漢堡  1,965元 9 110年9月21日  延安40滿意  2,725元 10 110年9月23日  青雲黑飯糰   2,430元 11 110年9月30日  大嘴堡  43,780元 12 110年9月28日  集可吉  1,950元 13 110年9月28日  柑園早午餐  3,890元 14 110年9月28日  日新喫漢堡  1,300元 15 110年10月1日  集可吉  755元 16 110年10月2日  大葉麥軒  1,845元